臺灣屏東地方法院刑事判決　　　　　　　　　　　　　九十一年度易字第五三二號
　　公　訴　人　臺灣屏東地方法院檢察署檢察官
　　被　　　告　乙○○
　　　　　　　　癸○○
　　　　　　　　辛○○
　　　　　　　　丙○○
　　　　　　　　甲○○
　　　　　　　　己○○
右列被告等因竊盜等案件，經檢察官提起公訴（九十年度偵字第二七六三號、第四一
九四號、第七九四三號），本院判決如左：
    主  文
乙○○結夥三人以上竊盜，累犯，處有期徒刑拾月。
癸○○、辛○○、丙○○、甲○○結夥三人以上竊盜，處有期徒刑捌月，緩刑年。
己○○意圖使犯人隱避而頂替，處拘役貳拾日，如易科罰金，以佰元折算壹日。
    事  實
一、乙○○於民國八十七年間因違反區域計劃法案件，經法院判處有期徒刑五月，八
    十七年六月四日易科罰金甫執行完畢。卻不知悔改，猶與癸○○、辛○○、丙○○、甲○○及其他不詳姓名之成年人等人，共同基於為自己不法所有之犯意聯絡
    ，且均知悉屏東縣里港鄉荖濃溪土庫堤防河床，係位於河川行水區，未經許可不
    得任意開採，其等竟以每趟新台幣（下同）九百元之代價，受僱於有共同犯意聯
    絡之綽號「大平」姓名年籍不詳之成年男子，於九十年四月二十九日晚上某時，
    分別由乙○○駕駛車牌ＪＱ○三九號、癸○○駕駛已繳銷車牌（原懸掛車牌為Ｗ
    Ｉ五七七號）、辛○○駕駛車牌ＪＱ八一二號、丙○○駕駛車牌ＪＱ八一○號、
    甲○○駕駛車牌ＪＯ九九○號等之營業大貨車至前址，由姓名年籍不詳之成年人
    擔任挖土機司機，操作型號ＫＡＴＯ一二五０之三百型挖土機盜採砂石，並交由
    前開車輛運出，嗣於同日晚間十一時二十分許，為警查獲，當場逮捕乙○○、癸○○等人，其餘司機則棄置所駕駛之大貨車趁隙逃逸，並扣得上揭營業大貨車五
    輛及挖土機一輛。上開遭盜採之砂石有二處，一處為長約三十公尺、寬約二十公
    尺，深約二公尺，另外一處長約為五十公尺、寬約十公尺、深約二公尺，共計遭
    盜採之砂石約二千二百立方公尺。
二、己○○明知甲○○係駕車前往盜採砂石之人，竟基於使犯人隱避而頂替之意圖，
    以使甲○○免於被訴追，而於九十年六月五日警詢時供稱：甲○○盲腸開刀，於
    九十年四月十六日起租車予伊，伊駕駛ＪＯ九九○號營業大貨車盜採砂石並未告
    知甲○○；九十年七月十日偵查中復供稱：ＪＯ九九○號是我向甲○○（筆錄中
    誤載為林永志）租的，甲○○住在里港，但他在九十年四月十六日住院各等語，
    使警方誤認甲○○並非犯罪嫌疑人，而誤導偵搜機關追捕方向，嗣經己○○親屬
    庚○○向公訴人具狀並到庭證述詳情，始查悉上情。
三、案經屏東縣警察局里港分局二次報請臺灣屏東地方法院檢察署檢察官及該檢察署
    檢察官主動檢舉偵查一併起訴。
    理  由
一、關於竊盜罪部分
  (一)訊據被告乙○○、癸○○、辛○○、丙○○、甲○○等五人固坦承於前開時、地
    駕駛營業大貨車載運砂石之事實，惟均矢口否認涉有前揭犯行，均辯稱不知係盜
    採、不知係違法的；辛○○、丙○○、甲○○等人另辯稱尚未開始載運云云。經
    查：
  １被告乙○○於本院調查時均刻意針對夜間載運砂石不開燈及至河床運載之不合理
    形情提出一番說詞，惟其於警詢及偵查中明白表示知其所為係違法，其於警詢時
    供稱「我所有的營大貨車，目前尚在分期付款，又要維持家庭大小的生計，因無
    法工作，所以被僱載運砂石」（參九十年四月三十日警詢筆錄）；於偵查中復供
    稱「沒有開燈，因我知道這是違法的，但因已活不下去」（參九十年偵字第二七
    六三號偵查卷第十五頁反面）各等語，被告於本院所為之供述，顯係事後卸責之
    詞，不足採信。
  ２被告癸○○於本院調查時供稱：他（指綽號「大平」）白天就跟我說晚上要帶我
    去載運砂石，沒有跟我說要去哪裡載，我下去的時候就知道溪底，也就知道是非
    法的，下去的時候還有開燈，載運上來的時候他就叫我關燈，我才關燈（參本院
    九十一年六月二十七日訊問筆錄第十一頁）云云，而於偵查時係供稱「我因比較
    晚到所以就用對講機調成一三一九０的頻道聯絡，他要我將車子往前開一點就能
    到他了，後來他叫我跟前面的大卡車去溪底，但我們皆沒有開燈，是從之前賣油
    的缺口下去，大約開了二、三分的車程」（參九十年偵字第二七六三號偵查卷第
    十三頁反面）；警詢時也供稱「我不知道（砂石運何處），因為我們要開到堤防
    外向一名發紙牌的人拿紙牌，他才會告訴要傾倒在何處」（參九十年四月三十日
    警詢筆錄）各等語，被告在本院審理時供稱下去時還有開燈，與偵查時所為之供
    述不一，自不足採為其有利之認定，然參之被告前開供述，被告既自承不知砂石
    欲載運何處，須拿牌才知道，且係不開燈載運砂石，顯見被告癸○○對於本次砂
    石之非法載運確實明知，被告癸○○所辯，自無足採。
  ３又被告辛○○於本院審理時供稱：當時我和丙○○檳榔攤喝酒，大平聯絡我二人
    晚上在中華路檳榔攤那邊等要去載砂石，大平就用無線電和我們聯絡怎麼走到荖
    濃溪土庫堤防河床，大平要我們不要開燈（參本院九十一年六月六日訊問筆錄第
    七頁）；偵查時亦供稱「後來他有過來帶我們到荖濃溪土庫堤防的河床，當時有
    一台怪手在那裡，而我們的車輛並無點燈所以我不清楚當時有幾部車」（參九十
    年偵字第四一九四號偵查卷第九頁反面）；被告丙○○於偵查時也供稱「有一位
    『大平』問我們晚上是否要小運搬，但並無向我們說明地點，他叫我們晚上九點
    多到里港中華路的檳榔攤等他，後約九點多時『大平』就來帶我們到路口並叫我
    們下去約開了十分鐘還沒找到怪手就聽到槍聲了」（參九十年偵字第四一九四號
    偵查卷第十頁反面、第十頁）各等語，足臻被告辛○○、丙○○二人確係駕駛大
    貨車未開燈而進入河床載運砂石，被告此舉顯與一般合法載運砂石之情狀不合，
    其二人所辯自難採信。至於其另辯稱尚未開始載運砂石云云，其二人與其餘共同
    被告等人既有犯意聯絡、行為分擔，當就其他共同被告業已開始運載砂石，其犯
    罪行為業已既遂同負其責，被告二人所辯，亦難採為其有利認定之依據。
  ４另被告甲○○係查獲現場所停放ＪＯ九九○號營業大貨車之車主，其於警詢時竟
    供稱業已將該車於九十年四月十六日出租予被告己○○（詳見九十年六月四日警
    詢筆錄），並由己○○使用中，而警訊翌日，亦即九十年六月五日，被告己○○
    再至警局製作筆錄坦承其盜採砂石之犯行，后於偵查中，被告己○○之親屬庚○○方到庭證述，始知頂替之情。被告甲○○既係當日駕駛大貨車進入河床之人，
    卻大費週章要被告己○○替其頂罪，被告此舉，顯係犯罪嫌疑人心態之呈現。再
    參之其於本院審理時供稱：起先有開燈，後來太平（即與前述綽號『大平』同一
    人）用無線電聯絡叫我關燈，就一台跟著一台用無線電聯絡，太平叫我關燈我就
    關燈，叫我們關燈時才知道非法（參本院九十一年六月六日訊問筆錄第十頁、第
    十一頁）等語，足臻被告所辯不知係違法云云，委無足採。至於尚未開始載運砂
    石，承如前述，仍難卸卻其犯罪既遂之責。
  (二)綜上所述，被告等五人所辯，自無足採。此外，復有證人即查獲員警丁○○之證
    述足參，且有經濟部水利處戊○○○○取締違反水利法現場會勘紀錄表、現場圖
    、現場照片十二幀，及車牌ＪＱ○三九號、ＪＱ八一二號、ＪＱ八一○號、ＪＯ
    九九○號、原懸掛車牌為ＷＩ五七七號等五輛營業大貨車之車籍資料在卷可考，
    又有扣案之車牌分別為ＪＱ○三九號、ＪＱ八一二號、ＪＱ八一○號、ＪＯ九九
    ○號、原懸掛車牌為ＷＩ五七七號等之營業大貨車五輛，及型號ＫＡＴＯ一二五
    ０之挖土機一輛足資佐證，本件事證已臻明確，被告等五人之犯行洵堪認定，均
    應依法論科。
二、關於頂替罪部分
    訊據被告己○○對於右揭事實，坦承不諱，核與證人庚○○之證述相符，且經證
    人即製作筆錄之員警壬○○於本院審理時證稱：己○○當時精神狀況正常，且意
    識及對答清楚，看不出來有精神異常或智的情形，當時他確實有說ＪＯ九九○車
    是他開的，因為車主開刀，所以由他來開（參本院九十一年六月二十七日訊問筆
    錄第十一頁、第十二頁），及共同被告甲○○於本院審理時供稱：是己○○自己
    來找我說要替我頂替，他說他在菜市場沒有東西吃，希望頂替後能夠入監（參本
    院九十一年六月六日訊問筆錄第十一頁）各等語，被告之自白應認與事實相符，
    其犯行堪以認定，應依法論科。
三、核被告乙○○、癸○○、辛○○、丙○○、甲○○等五人所為，係犯刑法第三百
    二十一條第一項第四款之結夥三人以上竊盜罪，被告五人與「大平」及其他不詳
    姓名成年人間有犯意聯絡及行為分擔，均為共同正犯；被告己○○所為，係犯刑
    法第一百六十四條第二項意圖使犯人隱避而頂替罪。被告乙○○於八十七年間因
    違反區域計劃法案件，經法院判處有期徒刑五月，八十七年六月四日易科罰金甫
    執行完畢，有臺灣高等法院被告全國前案紀錄表及臺灣屏東地方院檢察署刑案資
    料查註紀錄表各乙份在卷可按，其五年之內再犯此有期徒刑以上刑之本罪，為累
    犯，應依法加重其刑。爰審酌被告乙○○、癸○○、辛○○、丙○○、甲○○等
    五人係為維持家計而受僱他人載運砂石之犯罪動機、惡性不重，目的單純，在河
    川地盜採砂石所生危害非輕，犯罪後並未供出綽號「大平」之人，且一再模糊焦
    點、飾詞狡辯，其犯罪後態度不佳；而被告己○○係受金錢誘惑之犯罪動機、智
    識程度不高、犯罪後坦承犯行，犯罪後態度良好等一切情狀，分別量處如主文所
    示之刑，被告己○○部分並諭知易科罰金之折算標準，以資儆懲。又被告癸○○
    、辛○○、丙○○、甲○○等四人前未曾受任何有期徒刑以上刑之宣告，有臺灣
    高等法院被告全國前案紀錄表及臺灣屏東地方法院檢察署刑案資料查註紀錄表各
    四份在卷可按，其因一時失慮，誤罹刑章，諒經此偵審程序，當知所警惕，信無
    再犯之虞，本院綜核各情，認上開刑之宣告，已足策其遷善，所宣告之刑，以暫
    不執行為適當，併依法分別諭知緩刑年，以勵自新。至於被告己○○雖前受有
    期徒刑以上刑之宣告，執行完畢後五年以內未曾受有期徒刑以上刑之宣告，然其
    九十年間因違反臺灣地區與大陸地區人民關係條例案件，經法院判處拘役五十日
    緩刑三年中，有臺灣高等法院被告全國前案紀錄表及臺灣屏東地方法院檢察署刑
    案資料查註紀錄表各乙份在卷足按，本院認為被告此部分實不宜再予緩刑之宣告
    ，以維法紀，附為敘明。
四、至於扣案之車牌ＪＱ○三九號、ＪＱ八一○號、ＪＯ九九○號、原懸掛車牌為Ｗ
    Ｉ五七七號等之營業大貨車五輛，分別為被告乙○○、丙○○、甲○○、癸○○
    等人所有（ＪＱ八一○號車自八十九年後均為丙○○占有使用），且係供犯罪所
    用，業據被告等人分別供明在卷，惟本院審酌上開大貨車之價值，該犯罪所生危
    害，及考量大貨車均為被告等人之謀生工具、價值菲薄，如一併宣告沒收，似有
    過苛，爰不為沒收之宣告，附此敘明。另扣案ＪＱ八一二號並非被告辛○○所有
    ，其僅係受僱車行之司機，業經證人黃美蓮於警詢時證述明確，及型號ＫＡＴＯ
    一二五０之挖土機一輛，經查亦無從證明係何人所有，該二車雖均係供犯罪所用
    ，然既非屬違禁物，又非被告所有，公訴人所為之請求，本院無從為沒收與否之
    審酌，併為說明。
據上論斷，應依刑事訴訟法第二百九十九條第一項前段、刑法第二十八條、第三百二
十一條第一項第四款、第一百六十四條第二項、第四十七條、第四十一條第一項、第
七十四條第一款，罰金罰鍰提高標準條例第一條前項、第二條，判決如主文。
本案經檢察官劉俊儀到庭執行職務
中      華      民      國      九十一      年      七      月    十六  日
                                      臺灣屏東地方法院刑事第二庭
                                          審判長法  官  吳永宋
                                                法  官  陳松檀
                                                法  官  李淑惠
右正本證明與原本無異。
如不服本判決應於收受本判決後送達後十日內向本院提出上訴書狀，其未敘述上訴理
由者，並得於提起上訴後十日內向本院補提理由書狀（均須按他造當事人之人數附繕
本 ）「切勿逕送上級法院」
             書記官        魏慧夷
中      華      民      國      九十一      年      七      月    十六  日
附錄論罪法條
刑法第三百二十一條
 (加重竊盜罪)
犯竊盜罪而有左列情形之一者，處六月以上五年以下有期徒刑：
一  於夜間侵入住宅或有人居住之建築物、船艦，或隱匿其內而犯之者。
二  毀越門扇、牆垣或其他安全設備而犯之者。
三  攜帶兇器而犯之者。
四  結夥三人以上而犯之者。
五  乘火災、水災或其他災害之際而犯之者。
六  在車站或埠頭而犯之者。
前項之未遂罰之。
刑法第一百六十四條
 (藏匿人犯或使之隱避、頂替罪)
藏匿犯人或依法逮捕拘禁之脫逃人或使之隱避者，處二年以下有期徒刑、拘役或五百
元以下罰金。
意圖犯前項之罪而頂替者，亦同。
